【裁判字號】    96,簡上,235
【裁判日期】    971216
【裁判案由】    給付運費
【裁判全文】
臺灣板橋地方法院民事判決             96年度簡上字第235號
上  訴  人  林晟企業股份有限公司
法定代理人  丁○○
訴訟代理人  丙○○
            戊○○
            己○○
            岑家隆
被上訴人    崴航國際股份有限公司
法定代理人  庚○○
訴訟代理人  乙○○
            甲○○
上列當事人間請求給付運費事件，上訴人對於中華民國96年10月
17日本院三重簡易庭96年度重簡字第9915號第一審判決提起上訴
，經本院於97年11月25日言詞辯論終結，判決如下：
    主      文
原判決關於命上訴人給付超過新台幣壹拾肆萬零肆佰伍拾柒元部
分，及該部份假執行之宣告，暨訴訟費用之裁判均廢棄。
上開廢棄部分，被上訴人在第一審之訴駁回。
其餘上訴駁回。
第一、二審訴訟費用由上訴人負擔十分之九，餘由被上訴人負擔
。
    事實及理由
一、被上訴人起訴主張：上訴人為進口商，分別於民國（下同）
    95年9 月20日及同年9 月30日委託被上訴人安排運送貨物由
    美國進口至台灣，詳細運送內容如載貨證券SWIL5430、SWIL
    5437所示，前者運費為新台幣（下同）9 萬3,789 元（含事
    後追加之人工搬運及裝櫃費美金500 元），後者運費為6 萬
    3, 309元。上開貨物已分別於95年10月3 日及同年10月23日
    順利運抵基隆，由上訴人公司完成提領，因提貨當時上訴人
    公司並未提出任何貨損或遲延之主張，依海商法第56 條 規
    定，被上訴人已依載貨證券之記載交清貨物。又被上訴人雖
    為海運承攬運送人，但被上訴人係就運送之全部與上訴人約
    定價額，依民法第664 條規定已為介入運送之擬制，是依民
    法第663 條規定，被上訴人自與運送人相同，具有上開貨物
    運費之請求權。上訴人公司委由被上訴人安排運送貨物，並
    已完成提貨，理應依運送契約之約定支付全數共計15萬3,69
    8 元之運費（事後追加之人工搬運及裝櫃費部分僅請求其中
    之美金400 元），然時至今日，雖經被上訴人多次催討，仍
    未繳清，爰依運送契約請求給付上開運費及法定利息。
二、上訴人則以：本件運送標的胚布乙批，原暫置於美國加州長
    堤港碼頭貨櫃存放區，因品質未符上訴人之美國客戶規格要
    求，因此委囑被上訴人運送回台整修，被上訴人自95年8 月
    23日傳真報價單後，依約應於95年9 月初將貨物運送抵台，
    詎料，被上訴人竟遲至95年10月3 日始將載貨證券SWIL5430
    之貨物運回，計遲延3 週，導致上訴人之美國客戶不耐久候
    取銷訂單，上訴人因而受有美金6 萬7,000 元，相當於新台
    幣218 萬8,890 元之訂單損失。被上訴人認為遲延係因上訴
    人未盡告知正確託運人之責，以致無法連繫該客戶，以及雙
    方爭執乙筆美金500 元之人工搬運及裝櫃費所致，因此運送
    遲延之責任全在上訴人。惟雙方訂約伊始，上訴人即已告知
    美國客戶之連繫地址及電話，遲延之真正原因應係被上訴人
    與其美國代理人橫向連繫不良所致。再所謂之人工搬運費，
    係事後被上訴人自行追加，為原報價單所無，此新要約亦未
    經上訴人同意，上訴人理當否認此筆費用，況臨時雇工新增
    費用，本屬被上訴人應承擔之商業風險。上訴人因被上訴人
    運送遲延，受有訂單損失，且損失金額已遠逾被上訴人請求
    之運費，經抵銷結果，被上訴人已無理由向上訴人請求運費
    等語，資為抗辯。
三、本件原審對於被上訴人之請求，判決被上訴人全部勝訴，並
    依職權宣告假執行。上訴人全部聲明不服，求為廢棄原判決
    ，並駁回被上訴人在第一審之訴；被上訴人則求為判決駁回
    上訴。
四、兩造不爭執之事實：
    (一)上訴人於95年9 月20日、95年9 月30日分別委託被上訴人
      安排運送貨物由美國至台灣，載貨證券號碼分別為SWIL54
      30、SWIL5437。前者係於95年10月3 日運抵基隆，運費為
      9 萬3,789 元（含原報價單所無之500 元美金人工搬運費
      及裝櫃費之追加運費在內）；後者係於95年10月23日運抵
      基隆，運費為6 萬3,309 元。
    (二)載貨證券號碼為SWIL5430之貨物，上訴人對於被上訴人安
      排運送上開貨物之船期、船次並無意見。
    (三)上開2 次運送之貨物均經上訴人提領，但上訴人迄未給付
      運費予被上訴人。
    (四)上訴人委託被上訴人運送之貨物，原係上訴人出售予美國
      客戶N.S.S FABRIC INC. （下稱N.S.S 公司）之胚布，嗣
      該買賣訂單遭N.S.S 公司以上訴人無法於約定期限運返為
      由取銷，取銷之訂單金額為美金6 萬7,000 元。
五、兩造同意本件爭點如下：
    (一)上訴人就人工搬運費及裝櫃費之追加運費有無給付義務？
    (二)被上訴人就載貨證券號碼SWIL5430之貨物運送有無遲延？
      在美國進倉結關時有無遲延情事？是否有可歸責之事由？
    (三)上訴人主張其依民法第661 條規定對被上訴人有損害賠償
      債權2,210,464 元，並以該債權與被上訴人之運費債權抵
      銷是否有理？
六、本院之判斷：
    (一)關於「上訴人就人工搬運費及裝櫃費之追加運費有無給付
      義務」部分：
      (1)按「就運送全部約定價額，或承攬運送人填發提單於委
        託人，視為承攬人自己運送，不得另行請求報酬。」、
        「承攬運送人，除契約另有訂定外，得自行運送物品，
        如自行運送，其權利義務，與運送人同。」民法第664
        條、第663 條分別定有明文。本件被上訴人主張其雖為
        海運承攬運送人，但就運送全部與上訴人約定價額乙節
        ，為上訴人所不爭執，堪信屬實，是依上開規定，被上
        訴人因介入運送之擬制而視為承攬人自己運送，其權利
        義務與運送人相同，合先敘明。
      (2)查系爭人工搬運費及裝櫃費共計美金500 元，為被上訴
        人提出之原報價單所無，屬新增費用，為兩造所不爭執
        之事實。上開費用既未在兩造原訂運送契約約定範圍內
        ，被上訴人即無從依兩造間原訂之運送契約請求上訴人
        給付，事屬至明。
      (3)被上訴人雖主張其於得知增加上開費用後，即傳真通知
        上訴人，上訴人僅於其內部文件中批註文字，未於運送
        前向被上訴人提出反對之意，理應負擔該等費用。惟系
        爭人工搬運費及裝櫃費既不在原契約約定範圍內，則被
        上訴人通知上訴人須負擔上開新增費用，應係一新之要
        約，必待上訴人承諾後，始成立新的契約。而本件上訴
        人已否認承諾負擔上開費用，被上訴人復未舉證證明上
        訴人有承諾之情，自難認兩造就此有意思表示之合致而
        成立一新契約。況單純的沈默，除有特別情事，依社會
        觀念可認為一定意思表示者外，不得謂為默示之意思表
        示（最高法院29年上字第762 號判例參照），被上訴人
        僅以上訴人未為反對之表示，即主張上訴人已默示承諾
        ，依約應負擔系爭人工搬運費及裝櫃費，要非有據，故
        上訴人抗辯其就人工搬運費及裝櫃費之追加運費並無給
        付義務，堪認可採。
    (二)關於「被上訴人就載貨證券號碼SWIL5430之貨物運送有無
      遲延？在美國進倉結關時有無遲延情事？是否有可歸責之
      事由」部分：
      (1)查上訴人主張兩造約定載貨證券號碼SWIL5430之貨物應
        於95年9 月初運抵台灣乙節，已據被上訴人否認，上訴
        人亦未舉證以實其說，自難採信，故上訴人以上開貨物
        遲至95年10月3 日始運抵台灣為由，主張有運送遲延情
        事，亦非可採。又兩造對於上開貨物嗣經被上訴人依上
        訴人指示，安排航程最快捷之NYK 公司船期，在預定到
        港日（95年10月6 日）前之95年10月3 日即運抵基隆港
        等情均不爭執，則該段海運運送並無遲延情事，亦堪認
        定。
      (2)實則，兩造所爭執者為上開貨物在美國進倉結關作業時
        間之遲延。上訴人主張係因被上訴人處理之疏失，較正
        常作業時間延遲2 至3 週，致運送抵台時間隨之延後，
        其客戶不耐久候而取銷訂單；被上訴人則以此係因上訴
        人在當地有費用未結清，被上訴人取貨被拒，且上訴人
        提供之出貨人資料亦有錯誤，被上訴人無法順利連繫出
        貨所致，此部分時間的耽誤非可歸責於被上訴人等語置
        辯（見本院卷第93頁）。經查：
        1.被上訴人辯稱上訴人在當地有費用未清，致其取貨遭
          拒乙節，業經上訴人否認，被上訴人雖提出電子郵件
          影本1 紙為證（見原審卷第104 頁），然該郵件之真
          正為上訴人所否認，且其傳送者「michelle」究為何
          人以及所謂之未付款項究係何指均屬不明，自難僅憑
          該電子郵件即為不利於上訴人之認定。況上訴人主張
          其為系爭運送物之出賣人，N.S.S 公司為買受人，系
          爭貨物係因瑕疵而退運，待上訴人整修後再售回等情
          ，已據上訴人提出發票影本4 紙為證（見原審卷第11
          2 至115 頁），上訴人既為買受人而無貨款須為給付
          ，自無貨款未清可言，被上訴人未能舉證以實其說，
          其上開所辯即無可採。
        2.另被上訴人抗辯上訴人原提供之出貨人資料有誤，錯
          將存放貨物之倉庫資料提供予被上訴人，遲至95年9
          月12日始提供正確資料，致其無法順利連繫出貨乙節
          ，則據被上訴人提出進口部指定貨出貨明細表影本1
          紙為證（見原審卷第122 頁）。上訴人雖否認之，然
          該明細表之「出貨人（裝貨港出貨人）」欄位內分別
          載有2 地址及3 電話號碼，衡情若非上訴人提供，被
          上訴人自無知悉並加以記載之可能，且上開所載地址
          及電話號碼，與系爭SWIL5430之載貨證券所載託運人
          N.S.S 公司之地址與電話號碼均不相同，足見上訴人
          原提供之出貨人資料確屬有誤，被上訴人辯稱其因此
          無法順利連繫出貨，即非無據，堪認上訴人就系爭貨
          物在美國進倉結關之遲延具有可歸責之事由。
        3.又被上訴人曾多次為上訴人與N.S.S 公司提供運送服
          務，有上訴人提出其委託被上訴人運送服務之文件影
          本1 份在卷為證（見原審卷第86至100 頁），固堪信
          為真實。惟海上運送人安排運送事宜，本應完全依照
          貨主就每次個案之指示而為，不得擅自認作主張，亦
          無所謂沿用過去經驗可言。本件上訴人於原審已自陳
          「雙方訂約伊始，被告（按即上訴人）已明確告知系
          爭標的物所在，原告（按即被上訴人）亦未要求告知
          客戶名稱」（見原審卷第22頁），再參以被上訴人提
          出之進口部指定貨出貨明細表內亦無出貨人名稱之記
          載，因此被上訴人稱其未有上訴人指示無從知悉出貨
          人為N.S.S 公司，要非無據。況縱令被上訴人知悉出
          貨人為N.S.S 公司，然該公司之正確地址及電話亦有
          賴上訴人提供，被上訴人並無查證義務，更無在上訴
          人未指示下逕依以往資料判斷之理，是上訴人主張被
          上訴人曾多次為其與N.S.S 公司提運送服務，當無不
          知該公司地址與電話之理，被上訴人事先未確認，事
          後未及時反應，就進倉結關之遲延具有過失，難認有
          理。
    (三)關於「上訴人主張其依民法第661 條規定對被上訴人有損
      害賠償債權2,210,464 元，並以該債權與被上訴人之運費
      債權抵銷是否有理」部分：
      (1)按運送人對於運送物之喪失、毀損或遲到，應負責任，
        但運送人能證明其喪失、毀損或遲到，係因不可抗力，
        或因運送物之性質，或因託運人或受貨人之過失而致者
        ，不在此限，民法第634 條定有明文。
      (2)本件載貨證券號碼為SWIL5430之貨物在美國進倉結關時
        雖有遲延情事，惟此係因上訴人提供之出貨人資料有錯
        誤，被上訴人無法順利連繫出貨所致，業經認定如前，
        被上訴人既無可歸責事由，則其就上訴人因此所致之損
        害自不負賠償責任，從而，上訴人主張其依民法第661
        條規定對被上訴人有損害賠償債權2,210,464 元，並以
        該債權與被上訴人之運費債權抵銷，非屬有理。
七、綜上所述，被上訴人於完成本件2 筆貨物之運送後，依兩造
    間之運送契約請求上訴人給付運費140,457 元【計算式：被
    上訴人主張之運費153,698 元－追加運費美金400 元（依95
    年10月3 日貨到當日美金與新台幣匯率1 ：33.102計算，折
    算為新台幣13,241元）＝140,457 元】及自支付命令送達翌
    日即96年3 月22日起至清償日止，按年息5%計算之利息，為
    有理由，應予准許。逾此所為請求，為無理由，應予駁回。
    原審就超過上開應准許部分，為上訴人敗訴之判決，並為假
    執行之宣告，自有未洽。上訴意旨就此部分指摘原判決不當
    ，求予廢棄改判，為有理由。至於上開應准許部分，原審判
    命上訴人給付，並依職權宣告假執行，核無違誤，上訴意旨
    ，就此部分，仍執陳詞，指摘原判決不當，求予廢棄，為無
    理由，應駁回其上訴。
八、本件事證已臻明確，兩造所為之其他主張、陳述並所提之證
    據，經審酌後，認均與本件之結論無礙，不再一一論述，併
    予敘明。
九、據上論結，本件上訴為一部有理由，一部無理由，依民事訴
    訟法第436 條之1 第3 項、第450 條、第449 條第1 項、第
    79條，判決如主文。
中    華    民    國    97    年    12    月    16    日
                民事第二庭    審判長法  官  蕭胤瑮
                                    法  官  陳麗玲
                                    法  官  程怡怡
以上正本證明與原本無異
本判決不得上訴
中    華    民    國    97    年    12    月    16    日
                                    書記官  華海珍


司法院資訊處製作；財團法人民間司法改革基金會備份。
